【裁判字號】    88,自,371
【裁判日期】    900320
【裁判案由】    侵占等
【裁判全文】
臺灣板橋地方法院刑事裁定                          八十八年度自字第三七一號
    自  訴  人  乙○○
    被      告  甲○○
右列被告因侵占等案件，經自訴人提起自訴，本院裁定如左：
    主  文
自訴駁回。
    理  由
一、按法院或受命法官於自訴案件第一次審判期日前訊問及調查結果，如認為案件有
    刑事訴訟法第二百五十二條至第二百五十四條之情形者，得以裁定駁回其自訴，
    同法第三百二十六條第三項定有明文。
二、本件自訴意旨略稱：被告甲○○於民國八十八年八月五日於台北縣三重市○○街
    十六號之一，向自訴人承租車牌號碼ＤＰ─三四七號計程車一部，為期一個月，
    惟被告自租得該部車後，竟不見蹤影，亦未給付租金，自訴人於同年九月十七以
    存證信函通知被告終止租約，因認被告涉犯刑法第三百三十五條之侵占罪及第三
    百三十九條之詐欺罪嫌等語。
三、按刑法第三百三十九條之詐欺罪，係以行為人於客觀上施用詐術使人陷於錯誤，
    並於行為之初，即已意圖為自己不法所有或圖得財產上之不法利益，為其構成要
    件。又債務人於債之關係成立後，如有債務不履行之情形，在一般社會經驗上可
    能之原因甚多，縱令出於惡意而有遲延給付或不為給付之情事，苟無足以証明其
    債之關係發生時自始故意藉此從事財產犯罪之積極証據，根據刑事訴訟法第一百
    五十四條之規定，仍不得僅以債信違反之客觀事態，推定債務人自始有詐欺取財
    或詐欺得利之犯意。次按刑法上侵占罪之成立以擅自處分自己持有他人所有物或
    變易持有之意為所有之意，而逕為所有人之行為，為其構成要件，亦即有意圖為
    自己或第三人不法所有，變持有為所有之意思始足當之，最高法院十九年上字第
    一０五二號、四十一年台非字第五七號判例意旨參照。
四、本件自訴人認被告甲○○涉犯前揭詐欺、侵占罪嫌，無非以被告承租該自用小客
    車後，未依約給付租金，亦未如期歸還，並提出汽車租賃契約書、身分證、駕駛
    執照及存證信函等影本為其論據。訊據被告雖坦承向自訴人租用上揭車輛，而租
    金未依約給付等情，惟堅決否認有何詐欺、侵占犯行，辯稱伊沒有詐騙自訴人，
    伊是長期向自訴人租車，而上揭車輛已於八十八年九月二十八日親自還給自訴人
    ，伊只是沒有錢給自訴人等語。經查：被告於八十八年八月五日，在自訴人所有
    位於台北縣三重市○○街十六之一亞東汽車行，向自訴人承租車牌號碼ＤＰ─三
    四七號自用小客車一輛，約定租期自八十八年八月五日至同年九月四日止，租金
    每日新台幣五百元等情，有汽車租賃契約書影本在卷可憑，而自訴人於本院調查
    時陳明被告曾於八十五年跟伊租過車，並在八十六年八月十六日向伊買車，但之
    前的租金及車款都尚未完全付清，是被告說伊車子被拖走，請求伊再給被告一次
    機會，伊才再租車給被告等情（詳本院八十九年五月三日訊問筆錄），核與被告
    辯稱伊與自訴人租車很久之情相符，是自訴人明知被告前有租金及買賣價金尚未
    完全清償，而在被告請託之下，仍願將上揭車輛租予被告，可認被告於承租本案
    車輛時並未施用任何詐術，而自訴人亦未有何陷於錯誤之情可言。又被告雖於租
    期屆滿即八十八年九月四日時未立即返還車輛予自訴人，惟被告嗣於同年月二十
    八日已將上揭車輛交由自訴人牽回，此亦為自訴人所不爭執。據此，在雙方長期
    租車關係下，尚難因被告未即時將本案車輛返還，即遽認被告租用本案車子後主
    觀上產生侵占之不法意圖。另被告事後又與自人達成和解，並清償所積欠之租金
    ，業據自訴人陳明在卷，並有和解書附卷可參，足見本案純屬民事糾葛之問題，
    被告所為尚與刑法詐欺、侵占罪之要件有間，自不得以該罪相繩。此外，復查無
    其他積極證據足資證明被告於租車之初即何詐欺及事後有侵占之行為，從而依上
    說明，自難僅因其債信違反之客觀事態，推定其自始有詐欺取財及侵占之犯意。
    故本院依訊問及調查結果，認自訴人自訴被告涉犯詐欺及侵占之本案，有刑事訴
    訟法第二百五十二條第十款所定犯罪嫌疑不足之情形甚明，揆諸前揭說明，爰裁
    定駁回其自訴。
據上論結，應依刑事訴訟法第三百二十六條第三項、第二百五十二條第十款，裁定如
主文。
中    華    民    國      九十        年    三        月    二十      日
                                  臺灣板橋地方法院刑事第三庭
                                          法  官  李  幼  妃
右正本證明與原本無異。
如不服本裁定，應於送達後五日內，向本院提出抗告狀。
                                          書記官  強  梅  芳
中    華    民    國      九十        年    三        月    二十三    日


司法院資訊處製作；財團法人民間司法改革基金會備份。
